臺灣桃園地方法院刑事判決
110年度訴字第954號
公  訴  人  臺灣桃園地方檢察署檢察官
被      告  鄭裕結



選任辯護人  劉世興律師
            葉庭瑜律師
上列被告因毒品危害防制條例案件，經檢察官提起公訴（109年
度偵字第36364號），本院判決如下：
    主  文
鄭裕結犯持有第三級毒品純質淨重五公克以上罪，處有期徒刑陸
月，如易科罰金，以新臺幣壹仟元折算壹日。扣案如附表一編號
一所示之物均沒收銷燬，如附表一編號二至八所示之物均沒收。
    事  實
一、鄭裕結基於持有第二級毒品、第三級毒品純質淨重五公克以
    上之犯意，於民國109年10月某日至109年11月20日間某時，
    以如附表一編號七、八所示行動電話，與真實姓名、年籍不
    詳，自稱「曾伯傑」之人（下稱「曾伯傑」）聯繫，向其購
    買如附表一編號一至五所示含有第二級、第三級毒品成分之
    毒品咖啡包共53包（以如附表一編號六所示包裝袋包裝），
    並由「曾伯傑」分批在位於桃園市蘆竹區南崁地區之桃園交
    流道、某按摩院、大竹地區之某蓮花池附近、桃園市大園區
    竹圍地區之某停車場等處，交貨予鄭裕結而持有之。
二、嗣於109年11月20日凌晨0時45分許，鄭裕結於桃園市○○區○○
    ○路0段00巷00號前為執行巡邏勤務之警員盤查，於警員尚未
    發覺其持有毒品時，鄭裕結即同意警員實施搜索，且向警員
    表明其車內有上開毒品咖啡包，自首而接受裁判，並為警員
    扣得如附表一、二所示之物。
    理  由
一、事實認定
　㈠事實欄一部分
　　⒈事實欄一所載之犯罪事實，業據被告於本院審理中自承，
      並據證人即查獲被告之警員周孟冬於本院審理中證述明確
      （見本院卷第103頁至第113頁），且有查獲現場及扣案毒
      品照片、內政部警政署刑事警察局刑鑑字第1098028696號
      鑑定書在卷可稽（見偵字卷第59頁至第66頁、第165頁至
      第167頁），及有扣案如附表一所示之物為證，足認被告
      之任意性自白與事實相符，得以採信。
　　⒉公訴意旨認被告係於109年11月20日凌晨1時12分許前某時
      至109年11月20日凌晨1時12分許，在桃園市某交流道處向
      「曾伯傑」分次購買上開毒品咖啡包。惟依被告於偵訊及
      本院審理中所述（見偵字卷第122頁、本院卷第117頁），
      上開毒品咖啡包係其於109年10月至11月間取得，且交付
      地點有南崁交流道（即位於桃園市蘆竹區南崁地區之桃園
      交流道）、南崁地區某按摩院、大竹地區（屬桃園市蘆竹
      區）某蓮花池附近、竹圍地區（屬桃園市大園區）某停車
      場等處，故認被告向「曾伯傑」聯繫並購買該等毒品之時
      間，應為109年10月某日至被告遭查獲之109年11月20日間
      某時，且係在上述不同地點交付。又被告於本院審理中供
      稱：我是向「曾伯傑」一次訂購，分批交貨等語（見本院
      卷第118頁），而卷內並無事證可認被告係基於不同之持
      有毒品犯意，分別向「曾伯傑」購買上開毒品咖啡包，依
      罪疑惟輕之原則，應認被告係如其所供述，與「曾伯傑」
      聯繫並購買上開毒品咖啡包後，由「曾伯傑」在上述不同
      地點分批交貨予被告。是此部分公訴意旨應予更正。
　　⒊公訴意旨認被告購買上開毒品咖啡包，係基於意圖販賣而
      持有第二級毒品、第三級毒品之犯意，然本院認依卷內事
      證，僅得證明被告具備持有第二級毒品、第三級毒品純質
      淨重五公克以上之犯意，此部分公訴意旨容有誤會，理由
      說明如下：
　　⑴被告或共犯之自白，不得作為有罪判決之唯一證據，仍應
      調查其他必要之證據，以察其是否與事實相符，刑事訴訟
      法第156條第2項定有明文。此規定之立法目的，係欲以補
      強證據擔保自白之真實性，亦即以補強證據之存在，藉之
      限制自白在證據上之價值。而所謂補強證據，則指除該自
      白本身外，其他足資以證明自白之犯罪事實確具有相當程
      度真實性之證據而言。雖其所補強者，非以事實之全部為
      必要，但亦須因補強證據與自白之相互利用，而足使犯罪
      事實獲得確信者，始足當之。
　　⑵被告固於偵訊中供稱：我購買上開毒品咖啡包是買來自己
      施用，及有想要開始販賣，但沒有拿去販賣等語，並坦承
      涉犯意圖販賣而持有毒品咖啡包之罪（見偵字卷第92頁至
      第93頁、第122頁）。惟於本院審理中改口否認涉犯意圖
      販賣而持有第二級、第三級毒品罪，並辯稱：上開毒品咖
      啡包是我自己要施用的，是因為警員跟我說持有這麼大的
      數量可能當場被羈押，我才在偵訊中說有想要販賣等語，
      辯護人則略以：被告之供述前後不一，其在偵訊時稱毒品
      要用來販賣，是為求交保，故仍應審酌本案有無其他證據
      佐證被告之自白與事實相符；本案警方並無掌握被告販賣
      毒品之情資，被告之手機經鑑識亦無販賣毒品之證據，且
      被告於偵訊中僅籠統稱毒品是要拿來販賣，並未具體說明
      其販賣計畫，而上開毒品咖啡包毒品純度非高，每次施用
      或須耗用較多包始足抵癮，尚難以扣案毒品咖啡包之數量
      遽認被告係意圖販賣而購入，又被告之尿液驗出與咖啡包
      內容物相符之甲基安非他命代謝物，且經裁定觀察、勒戒
      在案，被告供稱上開毒品咖啡包是供己施用，尚屬合理，
      故認被告僅構成持有毒品罪等語，為被告辯護。
　　⑶如前所述，被告於本院審理中否認其具販賣毒品之意圖，
      其供詞已有前後不一致之情形，則上開被告於偵訊中所述
      是否全然可信，本非無疑。又據證人周孟冬於本院審理中
      之證述（見本院卷第111頁至第112頁），警員曾在製作警
      詢筆錄前，對被告告知若供詞不合理而檢察官不採信，將
      來可能遭到羈押。由此可知，被告於偵訊中表示購買上開
      毒品咖啡包係為販賣乙節，或有受上述警員告知內容影響
      之可能，是否確與事實相符，更存有疑問。再者，依上開
      規定及說明，縱上開被告於偵訊中不利於己之供述，其任
      意性並無疑義，仍須透過補強證據之擔保，始得據以認定
      被告涉犯意圖販賣而持有第二級、第三級毒品罪。
　　⑷而本案扣得之毒品咖啡包數量雖達53包，然其毒品純度均
      在10%以下（詳如附表一編號一至五「說明」欄所示），
      須大量施用方可獲得與施用一般結晶型態純度較高毒品相
      同之效果。且就卷附扣案毒品照片觀之（見偵字卷第64頁
      至第66頁），本案扣得之毒品咖啡包係經密封，而非僅以
      夾鏈袋包裝，其受潮、變質之速度較慢，亦無法排除被告
      因此購買大量毒品以供日後施用之可能。故不論被告於本
      案遭查獲時所採驗之尿液，是否確檢出上開毒品咖啡包之
      代謝物成分，被告及辯護人主張上開毒品咖啡包均係被告
      供己施用，並非全屬無據，是尚難單憑扣得該等毒品咖啡
      包一事，佐證被告確具販賣毒品之意圖。檢察官於論告時
      稱被告持續購入大量毒品，顯非為供己施用而係具販賣之
      意圖等語，尚嫌速斷。
　　⑸另依被告於本院準備程序中之供述（見本院卷第72頁至第7
      3頁），扣案如附表二編號一所示之帳冊，記載「白」、
      「黑」、「紅」、「粉」等文字（見偵字卷第67頁至第69
      頁），雖依序為如附表一編號一、二及三、四、五所示種
      類毒品之意，然其記載「白」共計25包、「黑」共計39包
      （購買45包，退回6包）、「粉」共計12包（購買10包，
      贈送2包），即與本案扣得如附表一編號一所示毒品咖啡
      包8包、如附表一編號二及三所示毒品咖啡包共計31包、
      如附表一編號五所示毒品咖啡包8包，數量均不相符合。
      又被告於本院準備程序中供稱該帳冊記載「紅、6」，係
      指扣掉「白」之部分，並非其購買「紅」6包之意。則據
      上開帳冊所載內容，至多僅能認為被告曾購買與本案扣得
      之毒品咖啡包相同種類之毒品，無法逕認該等記載即為扣
      案如附表一編號一至五所示毒品咖啡包之購買紀錄。退步
      言之，縱認該等記載確與本案扣得之毒品咖啡包相關，亦
      僅能說明被告將購買毒品之帳目詳加記錄，此或僅係被告
      為控管自身財務狀況，無法以此推認被告具備販賣毒品之
      意圖。是扣案如附表二編號一所示之帳冊，亦難作為補強
      上開被告於偵訊中所述之事證。
　　⑹至其他檢察官所舉之證據，搜索扣押筆錄、扣押物品目錄
      表、查獲現場照片等，均僅得證明被告為警查獲並實施搜
      索、扣押之客觀事實，扣案如附表二編號二、三所示毒品
      吸食器、現金等，皆難認為與本案確具關聯性。又檢察官
      將扣案如附表一編號七、八所示行動電話送請數位鑑識，
      仍未能發現被告涉嫌販賣毒品之事證，此有桃園市政府警
      察局刑事警察大隊數位勘察紀錄附卷為憑（見偵字卷第13
      5頁至第152頁）。從而，被告雖於偵訊中供稱其購買上開
      毒品咖啡包係為販賣，且坦認涉犯意圖販賣而持有毒品之
      罪，然除此等被告不利於己之供述以外，本案並無其他事
      證可認被告確具販賣毒品之意圖，依上開規定及說明，在
      欠缺補強證據之情形下，自無從遽認被告購買上開毒品咖
      啡包，係基於意圖販賣而持有第二級毒品、第三級毒品之
      犯意，而僅得認其具備持有第二級毒品、第三級毒品純質
      淨重五公克以上之犯意。
　㈡事實欄二部分
　　⒈被告於事實欄二所載之時間、地點為警員盤查，且同意警
      員實施搜索，警員因而在放置於被告車輛後座之保溫瓶內
      查獲上開毒品咖啡包一情，經證人周孟冬於本院審理中證
      述明確（見本院卷第104頁至第105頁），且有搜索扣押筆
      錄、扣押物品目錄表、自願搜索同意書、查獲現場及扣案
      毒品照片等在卷可考（見偵字卷第37頁至第43頁、第59頁
      至第63頁）。而證人周孟冬並證稱：本案查獲被告係因例
      行性的盤查、巡邏，並非根據情資或有人檢舉被告販賣毒
      品，在徵得被告同意之後，我先對被告車輛駕駛座附近搜
      索，後來我詢問被告「車上是不是有其他的違禁品，是不
      是可以自己拿出來」，被告提到東西擺在後面，否則一般
      來講，我們不會去搜索那些保溫瓶，毒品是在保溫瓶裡面
      找到的，並不是隨處可及、看得到的東西等語（見本院卷
      第106頁）。基此，警員在實施搜索前，並不知悉被告持
      有上開毒品咖啡包，而被告在警員發覺其持有毒品前，即
      在警員詢問之下，表明其車內有上開毒品咖啡包而自首等
      節，得以認定。
　　⒉至卷內查獲現場照片固顯示於被告車輛後座之座椅上，夾
      有如附表一編號四所示之毒品咖啡包1包（見偵字卷第61
      頁），而非全數毒品咖啡包皆裝載於保溫瓶內。惟依證人
      周孟冬上開證詞，其在僅對被告車輛駕駛座附近搜索時，
      被告即供出其持有上開毒品咖啡包之情事，自難認為於被
      告為上開供詞前，警員已先行發現上述夾於後座座椅上之
      毒品咖啡包。何況證人周孟冬於本院審理中經辯護人問以
      「所以你是因為被告告知毒品位置，你才搜到毒品的」，
      其答稱「對」等語（見本院卷第106頁），益徵警員查獲
      上開毒品咖啡包確係因被告之供述所致。是以，上開被告
      車輛後座座椅上夾有毒品咖啡包一事，並不影響本院上所
      認定被告在警員尚未發覺其持有毒品時自首犯行之事實，
      併此指明。
　㈢綜上所述，被告犯行堪以認定，應依法論科。
二、論罪科刑
　㈠甲基安非他命、N,N-二甲基安非他命均為毒品危害防制條例
    第2條第2項第2款所列之第二級毒品，4-甲基甲基卡西酮、
    甲基-N,N-二甲基卡西酮則皆屬同條項第3款所列之第三級毒
    品，而被告持有上開毒品咖啡包，所檢出第三級毒品4-甲基
    甲基卡西酮成分純質淨重合計達8.76公克（計算式：4.42＋1
    .91＋0.92＋1.51＝8.76），是核被告所為，係犯毒品危害防制
    條例第11條第2項持有第二級毒品罪，及同條第5項持有第三
    級毒品純質淨重5公克以上罪。
　㈡公訴意旨認被告係犯毒品危害防制條例第5條第2項意圖販賣
    而持有第二級毒品罪，及同條第3項意圖販賣而持有第三級
    毒品罪，容有未當，此情已說明如前，惟因基本社會事實同
    一，且本院於審理時已當庭諭知上開罪名（見本院卷第101
    頁至第102頁），足認對被告之防禦權不生影響，是依刑事
    訴訟法第300條規定，予以變更論罪法條。
　㈢被告以一行為同時觸犯持有第二級毒品、持有第三級毒品純
    質淨重5公克以上等罪名，為想像競合犯（其中第二級毒品
    包含甲基安非他命、N,N-二甲基安非他命等，第三級毒品亦
    包含4-甲基甲基卡西酮、甲基-N,N-二甲基卡西酮等不同種
    類，然因分別均屬第二級、第三級毒品，法律評價為同一，
    是就持有第二級毒品、持有第三級毒品純質淨重5公克以上
    等犯行，各僅構成單純一罪），應依刑法第55條前段規定，
    從一重之持有第三級毒品純質淨重5公克以上罪處斷。
　㈣被告於警方尚未發覺其施用毒品時，即主動向警方坦承其車
    內有上開毒品咖啡包乙節，業已認定如上，其所為該當於自
    首要件，是依刑法第62條前段規定減輕其刑。
　㈤本院審酌被告無視於法令禁止而持有上開毒品咖啡包，除助
    長毒品泛濫風氣，亦對社會秩序產生不良影響，應予非難，
    並考量被告犯後對其犯行坦承不諱之犯後態度，兼衡被告高
    職畢業之教育程度、於警詢中先後自陳家庭經濟狀況小康、
    勉持、於偵訊中提出桃園市政府警察局桃園分局中路派出所
    感謝狀（見偵字卷第125頁），及其為本案犯行之動機、目
    的、手段、所持有毒品之數量等一切情狀，量處如主文所示
    之刑，並依刑法第41條第1項前段之規定，諭知易科罰金之
    折算標準。
三、沒收
　㈠扣案如附表一編號一所示毒品咖啡包，確檢出如附表一編號
    一「說明」欄所示第二級毒品成分，為查獲之第二級毒品，
    應依毒品危害防制條例第18條第1項前段規定，不問屬於犯
    罪行為人與否，予以宣告沒收銷燬。至鑑驗用罄部分，已不
    存在，自無庸再宣告沒收銷燬。
　㈡扣案如附表一編號二至五所示毒品咖啡包，則檢出如附表一
    編號二至五「說明」欄所示第三級毒品成分，為不受法律保
    護之違禁物，均應依刑法第38條第1項規定，不問屬於犯罪
    行為人與否，予以諭知沒收。而鑑驗用罄部分亦已不存在，
    無須另予諭知沒收。
　㈢扣案如附表一編號六所示包裝袋，係用以包裝上開毒品，如
    附表一編號七、八所示行動電話，則為被告聯繫購買毒品事
    宜時所使用，此經被告自承在卷（見本院卷第73頁），皆屬
    被告所有供其為本案犯行所用之物，應依刑法第38條第2項
    前段規定，均予宣告沒收。
　㈣至扣案如附表二編號一所示帳冊，如前所述，無法認定確與
    本案購買並持有毒品之情節相關，如附表二編號二、三所示
    毒品吸食器、現金，亦無事證可認與本案犯行具關聯性，故
    本院皆無從諭知沒收。
據上論斷，應依刑事訴訟法第299條第1項前段、第300條，判決
如主文。
本案經檢察官施婷婷提起公訴，檢察官朱秀晴到庭執行職務。
中　　華　　民　　國　　111 　年　　2 　　月　　21　　日
                  刑事第一庭　審判長法　官　鄭吉雄
                                    法  官  陳炫谷
                                    法  官  陳布衣
以上正本證明與原本無異。
如不服本判決應於收受判決後20日內向本院提出上訴書狀，並應
敘述具體理由。其未敘述上訴理由者，應於上訴期間屆滿後20日
內向本院補提理由書(均須按他造當事人之人數附繕本)「切勿逕
送上級法院」。 
　　　　　　　　　　　　　　　      書記官　黃政偉
中　　華　　民　　國　　111 　年　　2 　　月　　22　　日
附表一：
編號 名稱 數量 說明 一 毒品咖啡包 （原以粉紅色底小熊圖案之包裝袋包裝，即扣押物品目錄表編號５） 8包 【鑑定機關編號E1至E8】 毒品外觀：橘色粉末 驗前淨重：約61公克 （因鑑驗使用1.95公克） 檢驗結果：檢出甲基安非他命（微量）、N, 　　　　　N-二甲基安非他命（微量；公訴意旨誤載為N,N-甲基安非他命，應予更正）等第二級毒品成分 二 毒品咖啡包 （原以黑色底GIFT字樣之包裝袋包裝，即扣押物品目錄表編號１) 21包 【鑑定機關編號A1至A21】 毒品外觀：黃色粉末 驗前淨重：約44.20公克 （因鑑驗使用0.88公克） 檢驗結果：檢出4-甲基甲基卡西酮（純度約 　　　　　10%）、甲基-N,N-二甲基卡西酮 　　　　　（微量）等第三級毒品成分； 　　　　　推估4-甲基甲基卡西酮純質淨重 　　　　　約4.42公克 三 毒品咖啡包 （原以黑色底蘋果圖案之包裝袋包裝，即扣押物品目錄表編號２） 10包 【鑑定機關編號B1至B10】 毒品外觀：黃色粉末 驗前淨重：約38.38公克 （因鑑驗使用1.88公克） 檢驗結果：檢出4-甲基甲基卡西酮（純度約 　　　　　5%）之第三級毒品成分； 　　　　　推估4-甲基甲基卡西酮純質淨重 　　　　　約1.91公克 四 毒品咖啡包 （原以紅色底王老吉字樣之包裝袋包裝，即扣押物品目錄表編號３） 6包 【鑑定機關編號C1至C6】 毒品外觀：淡橘色粉末 驗前淨重：約18.43公克 （因鑑驗使用1.46公克） 檢驗結果：檢出4-甲基甲基卡西酮（純度約 　　　　　5%）之第三級毒品成分； 　　　　　推估4-甲基甲基卡西酮純質淨重 　　　　　約0.92公克 五 毒品咖啡包 （原以粉紅色底聖誕老人圖案之包裝袋包裝，即扣押物品目錄表編號４） 8包 【鑑定機關編號D1至D8】 毒品外觀：黃色粉末 驗前淨重：約18.95公克 （因鑑驗使用1.68公克） 檢驗結果：檢出4-甲基甲基卡西酮（純度約 　　　　　8%）、甲基-N,N-二甲基卡西酮 　　　　　（微量）等第三級毒品成分； 　　　　　推估4-甲基甲基卡西酮純質淨重 　　　　　約1.51公克 六 包裝袋 53個 用以包裝編號一至五所示毒品 七 行動電話 1支 廠牌：IPHONE IMEI：000000000000000 （含門號0000000000號SIM卡1枚） 八 行動電話 1支 廠牌：HUAWEI IMEI：000000000000000 　　　000000000000000 
附表二：
編號 名稱 數量 說明  一 帳冊 1本   二 毒品吸食器 3組   三 現金33,300元  幣別：新臺幣 
附錄論罪科刑法條全文：
毒品危害防制條例第11條
持有第一級毒品者，處三年以下有期徒刑、拘役或新臺幣三十萬
元以下罰金。
持有第二級毒品者，處二年以下有期徒刑、拘役或新臺幣二十萬
元以下罰金。
持有第一級毒品純質淨重十公克以上者，處一年以上七年以下有
期徒刑，得併科新臺幣一百萬元以下罰金。
持有第二級毒品純質淨重二十公克以上者，處六月以上五年以下
有期徒刑，得併科新臺幣七十萬元以下罰金。
持有第三級毒品純質淨重五公克以上者，處二年以下有期徒刑，
得併科新臺幣二十萬元以下罰金。
持有第四級毒品純質淨重五公克以上者，處一年以下有期徒刑，
得併科新臺幣十萬元以下罰金。
持有專供製造或施用第一級、第二級毒品之器具者，處一年以下
有期徒刑、拘役或新臺幣十萬元以下罰金。